臺灣高雄地方法院交通事件裁定　　　　100年度交聲字第947號
原處分機關　高雄市政府交通局
異　議　人
即受處分人　郭明翰
上列異議人即受處分人因違反道路交通管理處罰條例案件，對高
雄市政府交通局中華民國100 年4 月14日所為之裁決處分（處分
案號：高市交裁字第裁32-Z00000000號、32-ZDC135457號）聲明
異議，本院裁定如下：
    主  文
異議均駁回。
    理  由
一、原處分意旨略以：異議人郭明翰駕駛涂永興所有之車牌號碼
    2899－QR號自用小客車，分別(一)於民國100 年2 月6 日凌晨
    1 時24分許，行經速限110 公里之國道一號南下284.3 公里
    處，經測得時速170 公里，有超速60公里以上，未滿80公里
    之違規；(二)於100 年2 月6 日凌晨1 時49分許，行經速限11
    0 公里之國道一號南下335.2 公里處，經測得時速140 公里
    ，有超速30公里之違規；經內政部警政署國道公路警察局員
    警逕行製單舉發汽車所有人涂永興。嗣異議人郭明翰向原處
    分機關即高雄市政府交通局陳述違規時其為汽車駕駛人，原
    處分機關遂以異議人違規事證明確，分別依照(一)道路交通管
    理處罰條例第43條第1 項第2 款、第63條第1 項第3 款之規
    定裁處異議人罰鍰新臺幣（下同）8,000 元，記違規點數3
    點，且應參加道路交通安全講習之處分；(二)道路交通管理處
    罰條例第33條第1 項第1 款、第63條第1 項第1 款規定裁處
    異議人罰鍰3,500 元，記違規點數1 點等語。
二、異議意旨則略以：異議人郭明翰因過年期間搭載岳父即車主
    涂永興至中部地區與親友拜年，於2月6日凌晨1點多，回程
    時，行經中山高速公路斗南段，涂永興在車上突然身體不適
    ，帕金森氏症舊疾發作，所攜帶藥物已用罄，異議人唯恐涂
    永興發生意外，想盡快返回高雄家中服藥，導致超速行駛，
    實情非得已，另舉發單Z00000000號與Z00000000號為衍生單
    ，是為同一行為2個罰則，請一併撤銷等語。
三、按(一)汽車駕駛人，駕駛汽車有行車速度，超過規定之最高時
    速60公里以上者，處6,000 元以上24,000元以下罰鍰，並當
    場禁止其駕駛，且加記違規點數3 點，及應參加道路交通安
    全講習，道路交通管理處罰條例第43條第1 項第2 款、第43
    條第5 項、第63條第1 項第3 款分別定有明文。又(二)汽車行
    駛於高速公路，行車速度超過規定之最高時速，處3,000 元
    以上6,000 元以下罰鍰，且加記違規點數1 點，道路交通管
    理處罰條例第33條第1 項第1 款、第63條第1 項第1 款亦有
    明文。
四、經查：
(一)、異議人駕駛系爭汽車，分別(1)於100年2月6日凌晨1時24分許
    ，行經速限110公里之國道一號南下284.3公里處，經測得時
    速170公里，有超速60公里以上，未滿80公里之行為；(2)於1
    00年2月6日凌晨1時49分許，行經速限110公里之國道一號南
    下335.2公里處，經測得時速140公里，有超速30公里之違規
    行為，經舉發機關警員製單逕行舉發汽車所有人，異議人於
    應到案期限內向原處分機關陳述其為應歸責之實際汽車駕駛
    人，原處分機關遂依法裁處異議人前述裁罰等情，有舉發機
    關100年2月25日公警局交字第Z00000000號、100年2月28日
    公警局交字第ZDC135457號舉發違反道路交通管理事件通知
    單、原處分機關100年4月14日高市交裁字第裁32－Z0000000
    0號、第裁32－ZDC135457號裁決書、彩色測速採證照片2幀
    在卷可稽，且異議人對其2次超速行為並不爭執，則異議人
    有上開行駛超速之事實，堪以認定。
(二)、按消防車、救護車、警備車及工程救險車執行任務時，得不
    受前項行車速度之限制，且於開啟警示燈及警鳴器執行緊急
    任務時，得不受標誌、標線及號誌指示之限制，道路交通安
    全規則第93條第2項定有明文。又按因避免自己或他人生命
    、身體、自由、名譽或財產之緊急危難而出於不得已之行為
    ，不予處罰，行政罰法第13條前段亦有明文。參前開道路交
    通安全規則之立法意旨，乃係為即刻處置不可預知性之犯罪
    、災害或急性病症，故於通報後執行勤務時，為求得盡速抵
    達現場以防止災害繼續擴大、病情惡化，以及救助尚未發生
    損害之法益，始明文規定該等特種車輛得無庸遵守行車速度
    之限制；另於避免自己或他人生命、身體、自由、名譽或財
    產受有緊急危難時，縱非駕駛上揭特種車輛而有超速違規，
    亦得主張緊急避難免罰。本件異議人雖以其岳父涂永興因帕
    金森氏症藥物用罄而亟欲返回高雄住處，否則恐涂永興發生
    意外云云置辯，並提出財團法人佛教大林慈濟綜合醫院（下
    稱大林慈濟醫院）於100 年2 月14日調劑涂永興罹患帕金森
    氏症之藥袋1 紙為證。然本件是異議人100 年2 月6 日凌晨
    ，在國道一號南下284. 3公里及335.2 公里處，為雷達自動
    照相測速器測得超速之事實，但異議人提出之藥袋卻是100
    年2 月14日調劑，已在本件異議人超速之後；另誠如異議人
    前揭辯解是在斗南段發覺其岳父涂永興舊疾復發，既然涂永
    興係在大林慈濟醫院取藥，而國道一號斗南段距離大林慈濟
    醫院不遠，若涂永興因帕金森氏症身體不適，理應至嘉義縣
    大林慈濟綜合醫院就診，而非高速行駛返回遠在高雄之住處
    ，是以異議人之辯解是否可信，已非無疑。況異議人所提出
    之大林慈濟醫院藥袋僅可證明其岳父涂永興患有帕金森氏症
    ，而帕金森氏症並非急症，尚難證明其岳父涂永興當時身體
    生命上緊急危險之情事，是以，異議人此等所辯，實難憑採
    。又異議人所駕駛之車輛係屬自用小客車，並非上開列舉之
    特種車輛，亦未配備任何警示其他車輛之措施，則其超速行
    駛自無法警示其他用路人提高警覺，必將提升其他用路人不
    特定之風險。準此，異議人本件違規時所駕駛車輛顯非不受
    時速限制之法定特種車輛，且違規當時尚難認有急迫性，不
    得主張緊急避難予以免罰，是異議人上開所辯，自非可採。
(三)、另異議人所謂：舉發單Z00000000號與Z00000000號為衍生單
    ，是為同一行為2個罰則，請一併撤銷云云。惟內政部警政
    署國道公路警察局100年2月25日公警局交字第Z00000000號
    舉發違反道路交通管理事件通知單，係針對車主涂永興提供
    其所有之車輛，有行車速度超過規定之最高時速60公里以上
    ，依據道路交通管理處罰條例第43條第4項規定，逕行對涂
    永興舉發，而非對異議人舉發，主管機關亦未對異議人裁決
    ，故此部分異議人並非受處分人，且與上述駕駛人駕車超速
    所處罰之依據、目的迥異，自無一罪二罰之問題，附此敘明
    。
五、綜上，異議人於上揭時、地，2次行車超速之違規行為既可
    認定，則原處分機關依上述道路交通管理處罰條例等規定，
    對異議人為裁罰，經核於法並無不當。從而，本件異議均無
    理由，皆應予駁回。
據上論斷，應依道路交通案件處理辦法第18條，裁定如主文。
中    華    民    國   100    年    9     月    14    日
                  交通法庭  法  官  陳川傑
以上正本證明與原本無異。
如不服本裁定，應於收受送達後5 日內向本院提出抗告狀。
中    華    民    國   100    年    9     月    14    日
                            書記官  林昭吟